【裁判字號】    97,上訴,384
【裁判日期】    970430
【裁判案由】    毒品危害防制條例
【裁判全文】
臺灣高等法院臺南分院刑事判決         97年度上訴字第384號
上  訴  人
即  被  告  甲○○
                  （現另案於臺灣臺南監獄臺南分監執行中）
上列上訴人因違反毒品危害防制條例案件，不服臺灣臺南地方法
院97年度訴字第194號，中華民國97年2月29日第一審判決（起訴
案號：臺灣臺南地方法院檢察署96年度毒偵字第3367、3041號）
，提起上訴，本院判決如下：
    主  文
原判決撤銷。
甲○○施用第一級毒品，累犯，處有期徒刑拾月，扣案之第一級
毒品海洛因壹小包（檢驗前淨重零點伍零柒公克、檢驗後淨重零
點肆玖陸公克）沒收銷燬之，扣案之上開海洛因之外包裝壹個及
鏟食器貳支沒收；又施用第一級毒品，累犯，處有期徒刑拾月，
扣案之第一級毒品海洛因壹小包（檢驗前淨重零點貳捌肆公克、
檢驗後淨重零點貳柒肆公克）沒收銷燬之，扣案之上開海洛因外
包裝壹個及注射針筒壹支沒收。應執行有期徒刑壹年伍月，扣案
之第一級毒品海洛因壹小包（檢驗前淨重零點伍零柒公克、檢驗
後淨重零點肆玖陸公克）、壹小包（檢驗前淨重零點貳捌肆公克
、檢驗後淨重零點貳柒肆公克）均沒收銷燬之，扣案之上開海洛
因外包裝各貳個、鏟食器貳支及注射針筒壹支均沒收。
    事  實
一、甲○○於民國（下同）87年間因施用毒品案件，經受觀察勒
    戒後，又於89年間因施用毒品案件，經臺灣高雄地方法院以
    89年度毒聲字第4112號裁定令入戒治處所施以強制戒治後，
    經臺灣高雄地方法院以90年度毒聲字第103號裁定停止戒治
    ，所餘戒治期間付保護管束，迄於90年5月23日保護管束期
    滿，經臺灣高雄地方法院檢察署檢察官以90年度戒毒偵字第
    849號為不起訴處分確定。再於91年間因施用毒品案件，經
    臺灣臺南地方法院以91年毒聲字第1993號裁定令入戒治處所
    施以強制戒治，而於92年3月24日入所戒治，其尚在強制戒
    治期間，因毒品危害防制條例修法於93年1月9日公布施行而
    免除戒治釋放，其刑事訴追部份並由檢察官起訴，經本院以
    92年度上訴字第514號判決判處有期徒刑2年確定，經與另案
    違反肅清煙毒條例殘刑1年6月15日、違反動產擔保交易法所
    處拘役40日三案接續執行，於95年6月30日縮短刑期假釋出
    監，然其於假釋期間，又因施用毒品案件，經臺灣臺南地方
    法院於96年3月16日，以96年度訴字第266號判決判處有期徒
    刑1年4月確定，而遭撤銷上開假釋，再於96年7月3日入監服
    刑，適中華民國九十六年減刑條例施行而於96年7月16日縮
    刑期滿執行完畢。
二、詎甲○○猶未戒除毒癮，於停止戒治付保護管束期滿未經撤
    銷，依法視為強制戒治執行完畢後之5年內，再犯施用毒品
    案件後，又分別基於施用第一級毒品海洛因之犯意，各於96
    年10月12日某時及96年11月19日15時許，在其位於台南市○
    ○路736巷63號之8住處，將海洛因摻水以針筒注射方式施用
    海洛因各1次，為警分別於：(一)96年10月17日3時10分許在台
    南市○○街178號前查獲，並於其身上扣得海洛因1包及其外
    包裝袋（含袋共重0.56公克。海洛因驗前淨重0.507公克，
    驗後餘重0.496公克）與鏟食器2支，並於同日7時25分得其
    同意採其尿液送檢。(二)96年11月21日13時40分許在其位於台
    南市○○○路○段131號工作地點查獲，並於上開處所之廁所
    內扣得海洛因1包及其外包裝袋（含袋共重0.48公克。海洛
    因驗前淨重0.284公克，驗後餘重0.274公克）與注射針筒1
    支，並於同日16時6分得其同意採其尿液送檢，結果呈嗎啡
    陽性反應，始知上情。
三、案經臺南市警察局第五分局及第一分局報告臺灣臺南地方法
    院檢察署檢察官偵查起訴。
    理  由
甲、程序方面：
    按被告以外之人於審判外之陳述，經當事人於審判程序同意
    作為證據，法院審酌該言詞陳述或書面陳述作成時之情況，
    認為適當者，亦得為證據。當事人、代理人或辯護人於法院
    調查證據時，知有第159條第1項不得為證據之情形，而未於
    言詞辯論終結前聲明異議，視為有前項之同意，刑事訴訟法
    第159條之5定有明文。被告及選任辯護人於言詞辯論終結前
    ，對於濫用藥物尿液檢驗報告、台南市警察局第一分局送驗
    尿液及年籍對照表、採尿同意書、毒品初步檢驗報告書、高
    雄市立凱旋醫院濫用藥物成品檢驗鑑定書、扣押物品目錄表
    、扣押物品清單及照片等證據，均同意作為證據，且對證據
    能力，未為異議（詳原審卷第29頁；本院卷97年4月24日筆
    錄），前述證據非公務員違背法定程序所取得，復無顯不可
    信之情況，本院審酌該等供述證據作成時之情況，亦認為適
    於作為證據，依上開規定，應認為均有證據能力。
乙、實體方面：
  一、訊據上訴人即被告甲○○否認於96年10月12日施用第一級
      毒品海洛因，辯稱：伊僅攜帶海洛因預備施用，並無施用
      ，故尿液檢驗呈陰性反應，96年11月19日供認有施用第一
      級毒品海洛因等語。
  二、惟查被告確於96年10月12日及96年11月19日，在其位於台
      南市○○路736巷63號之8住處，將海洛因摻水以針筒注射
      方式施用海洛因各1次等情，迭據其在警訊、偵查及原審
      審理時坦承不諱（詳南市警五刑偵字第1171號卷，下稱警
      一卷，第6頁；南市警一刑偵字第9611001501號，下稱警
      二卷，第2至5頁；96年度毒偵字第3041號卷，下稱偵一卷
      ，第11頁；96年度毒偵字第3367號卷，下稱偵二卷，第8
      頁；原審卷第25、29頁），並有臺南市警察局搜索扣押筆
      錄、扣押物品目錄表、扣押物品清單、採尿同意書、尿液
      年籍對照表、詮昕科股份有限公司出具之濫用藥物尿液檢
      驗報告與高雄市立凱旋醫院濫用藥物成品檢驗鑑定書等各
      2份，以及毒品初步檢驗報告書1份與照片6幀附卷可稽（
      附於警一卷第7至9、11至12、14至15頁；警二卷第6至10
      、14至16頁；偵一卷第15、20頁；偵二卷第20至22、28頁
      ）。
  三、被告雖辯稱：其於96年10月12日並無施用第一級毒品海洛
      因，驗尿也呈陰性，毒品只是準備毒癮發作時吸食之用，
      應改按未遂犯處罰云云。惟查：被告於警訊、偵查及原審
      均坦承曾於96年10月12日某時施用第一級毒品海洛因，其
      於同年月17日採尿送驗結果雖呈嗎啡陰性反應，然按海洛
      因經注射或吸入人體後，約百分之八十於24小時內自尿中
      排出，一般而言，尿液中能否驗出嗎啡陽性反應與其投與
      量、投與途徑、採尿時間、個人體質及檢測方法之靈敏度
      有關，國外曾有文獻報導注射6毫克之海洛因鹽酸鹽，其
      代謝物嗎啡之平均可檢出時限約為26小時，業經行政院衛
      生署藥物食品檢驗局81年9月8日藥檢一字第8114885號函
      述綦詳。而本案採尿時間距被告自白之吸食時間已逾5日
      （120小時），故被告尿液送驗結果呈嗎啡陰性反應，誠
      屬當然。參以被告96年11月19日之驗尿報告以及施用毒品
      之前科，可知被告於96年10月12日施用海洛因之前後，有
      多次施用海洛因之行為，顯見其有一定之施用海洛因之喜
      好及慣行，並有海洛因及鏟食器扣案可稽，是以被告上開
      所辯，顯係卸責之詞，委不足採。
  四、按施用第一級毒品為犯罪行為，毒品危害防制條例第10條
      第1項定有處罰明文。故施用第一級毒品者，依前揭規定
      本應科以刑罰。惟基於刑事政策，對合於一定條件之施用
      者，則依同條例第20條、第23條之規定，施以觀察、勒戒
      及強制戒治之保安處分。又毒品危害防制條例於92年7月9
      日修正公布，自93年1月9日施行，其中第20條、第23條將
      施用毒品之刑事處遇程序，區分為「初犯」及「5年內再
      犯」、「5年後再犯」。依其立法理由之說明：「初犯」
      ，經觀察、勒戒或強制戒治後，應為不起訴處分或不付審
      理之裁定；經觀察、勒戒或強制戒治執行完畢釋放後，「
      5年內再犯」者，因其再犯率甚高，原實施之觀察、勒戒
      及強制戒治既已無法收其實效，爰依法追訴或裁定交付審
      理。至於經觀察、勒戒或強制戒治執行完畢釋放後，「5
      年後再犯」者，前所實施之觀察、勒戒或強制戒治已足以
      遮斷其施用毒品之毒癮，為期自新及協助其斷除毒癮，仍
      適用「初犯」規定，先經觀察、勒戒或強制戒治之程序。
      從而依修正後之規定，僅限於「初犯」及「5年後再犯」2
      種情形，始應先經觀察、勒戒或強制戒治程序。倘被告於
      5年內已再犯，經依法追訴處罰，縱其第3次（或第3次以
      上）再度施用毒品之時間，在初犯經觀察、勒戒或強制戒
      治執行完畢釋放5年以後，已不合於「5年後再犯」之規定
      ，且因已於「5年內再犯」，顯見其再犯率甚高，原實施
      觀察、勒戒或強制戒治，已無法收其實效，即應依該條例
      第10條處罰（最高法院95年度第7次刑事庭會議決議意旨
      參照）。經查，被告前於89年間因施用毒品案件，經臺灣
      高雄地方法院以89年度毒聲字第4112號裁定令入戒治處所
      施以強制戒治後，經該院以90年度毒聲字第103號裁定停
      止戒治，所餘戒治期間付保護管束，迄於90年5月23日保
      護管束期滿，並經臺灣高雄地方法院檢察署檢察官以90年
      度戒毒偵字第849號為不起訴處分確定後5年內之91年7月
      間起至92年1月20日止，即再因施用毒品案件，經本院以
      92年上訴字第514號判決判處有期徒刑2年確定，有上開判
      決書及臺灣高等法院被告前案紀錄表附卷可稽，則本次檢
      察官起訴被告施用毒品之二次犯行，分別係96年10月12日
      及96年11月19日所犯，雖距離前開不起訴處分之日已逾5
      年，然揆諸前開說明，被告在初犯經不起訴處分之日後5
      年內已有施用毒品之犯行，已不合於「5年後再犯」之規
      定，且因於「5年內再犯」，顯見其再犯率甚高，原實施
      強制戒治，已無法收其實效，即應依毒品危害防制條例第
      10條第1項處罰，檢察官就被告本件施用毒品之犯行提起
      公訴，自應由本院依法判決。
  五、按海洛因係毒品危害防制條例第2條第2項第1款明定之第
      一級毒品，核被告所為，係違反同條例第10條第1項之施
      用第一級毒品罪。被告持有海洛因後進而施用，持有之低
      度行為，為施用之高度行為所吸收，不另論罪。被告所犯
      前開2次施用第一級毒品之犯行，犯罪時間相差1月餘，應
      認犯意各別，行為互殊而予分論併罰。另被告因施用毒品
      案件，經本院以92年度上訴字第514號判決判處有期徒刑2
      年確定，經與另案違反肅清煙毒條例殘刑1年6月15日、違
      反動產擔保交易法所處拘役40日三案接續執行，於95年6
      月30日縮短刑期假釋出監，然其於假釋期間，又因施用毒
      品案件，經臺灣臺南地方法院於96年3月16日以96年度訴
      字第266號判決判處有期徒刑1年4月確定，而遭撤銷上開
      假釋，再於96年7月3日入監服刑，適中華民國九十六年減
      刑條例施行而於96年7 月16日縮刑期滿執行完畢，有臺灣
      高等法院被告前案紀錄表附卷可按，其受有期徒刑執行完
      畢後5年內故意再犯本件有期徒刑以上之二罪，均為累犯
      ，應各依刑法第47條第1項之規定加重其刑。
  六、原審認被告等罪證明確，予以論罪科刑，固非無見。惟查
      ：扣案之鏟食器2支與注射針筒1支，均為被告所有，且供
      施用毒品之用，原審漏未諭知沒收，尚有未洽。被告上訴
      意旨雖另以96年度上訴字266號判決尚未執行，不應成立
      累犯云云，然被告前因本院以92年度上訴字第514號判決
      判處有期徒刑2年確定，並與另外二案接續執行，於95年6
      月30日縮短刑期假釋出監，嗣因於假釋中故意更犯罪而遭
      撤銷上開假釋，於96年7月16日縮刑期滿執行完畢，已如
      前述，自均屬累犯無誤。被告上訴意旨指摘原判決不當，
      雖均無理由，然原判決有上開可議之處，自應由本院將原
      判決撤銷改判，爰審酌被告於施用毒品對被告身體戕害極
      大，被告本身實亦屬被害人，以及被告施用毒品之數量、
      動機、目的、手段與所生危害等一切情狀，量處如主文第
      二項所示之刑，並定應執行之刑，以資懲儆。
  七、扣案之海洛因2包（驗後分別淨重0.496公克、0.274公克
      ），均屬毒品危害防制條例第2條第2項第1款之第一級毒
      品海洛因，應依同條例條例第18條第1項前段宣告沒收銷
      燬之；外包裝袋2個、鏟食器2支及注射針筒1支，均為被
      告所有，並供施用毒品所用之物，依刑法第38條第1項第2
      款之規定予以沒收。
丙、據上論斷，應依刑事訴訟法第369條第1項前段、第364條、
    第299條第1項前段，毒品危害防制條例第10條第1項、第18
    條第1項前段，刑法第11條前段、第47條第1項、第51條第5
    款、第38條第1項第2款判決如主文。
本案經檢察官江守權到庭執行職務。
中    華    民    國    97    年    4     月    30    日
                  刑事第五庭  審判長法  官  楊明章
                                    法  官  楊子莊
                                    法  官  戴勝利
以上正本證明與原本無異。
如不服本判決，應於收受本判決後十日內向本院提出上訴書狀。
其未敘述上訴理由者並得於提起上訴後十日內向本院補提理由書
狀（均須按他造當事人之人數附繕本）「切勿逕送上級法院」。
                                    書記官  陳淑貞
中    華    民    國    97    年    5     月    1     日
附錄：本案論罪科刑法條全文
毒品危害防制條例第10條：
施用第一級毒品者，處6月以上5年以下有期徒刑。
施用第二級毒品者，處3年以下有期徒刑。


司法院資訊處製作；財團法人民間司法改革基金會備份。
